臺灣高等法院臺中分院刑事判決　　　　 94年度上易字第425號
上　訴　人
即　被　告　戊○○　男　48歲.
　　　　　　　　　　身分證統一.
　　　　　　　　　　住彰化縣北.
上列上訴人因傷害案件，不服臺灣彰化地方法院93年度易字第10
63號中華民國94年2月1日第一審判決（起訴案號：臺灣彰化地方
法院檢察署 93年度調偵字第294號），提起上訴，本院判決如下
：
    主　　  文
上訴駁回。
    事　　  實
一、戊○○與甲○○係舊識，戊○○因不滿甲○○向他人散布對
    其不利之言論，於民國（下同）九十三年四月二十七日十四
    時左右，在彰化縣北斗鎮○○里○○街百姓公廟（福地宮）
    廣場前，二人發生口角爭執，戊○○因一時氣憤，竟基於傷
    害人身體之犯意，隨手持置放於身邊某機車上、非其所有之
    安全帽一頂，朝甲○○之頭部揮擊數下，甲○○因不甘遭毆
    ，亦基於傷害人身體之犯意，持其所有隨身攜帶之小刀一把
    ，往戊○○之頭面部、胸腹部及頸肩部刺傷。二人因持續拉
    扯，致甲○○因不慎跌倒，戊○○遂跪趴在甲○○身上，並
    以左手壓住甲○○額頭，甲○○即接續前開傷害犯意，繼續
    持其所有小刀，朝戊○○之胸腹部、頸肩部等部位刺傷。甲○○因戊○○前開毆擊行為，受有臉部多處撕裂傷、開放性
    傷口、眶底閉鎖性骨折、眼挫傷、其他顱內受傷、伴有腦震
    盪等傷害；戊○○則因甲○○前開刺傷行為，受有頭面部、
    胸腹部、頸肩部多處撕裂傷及左大拇指約一公分割裂傷等傷
    害（甲○○傷害部分業經原審法院判處有期徒刑三月確定）
    。因甲○○、戊○○二人發生爭執產生聲響，且戊○○遭小
    刀刺傷後血流滿身，即由在場圍觀之蔡慶安等人，將甲○○
    及戊○○二人分開，並分別由綽號「阿達」之己○○將甲○○送往合濟醫院、丁○○將戊○○送往南星醫院急救，事後
    並經警在甲○○住處查扣其所有，供傷害戊○○所用之小刀
    一把。
二、案經甲○○訴由彰化縣警察局北斗分局報告臺灣彰化地方法
    院檢察署檢察官聲請簡易判決處刑，原審改依通常程序審理
    。
    理　　　由
一、訊據上訴人即被告（下稱被告）戊○○固自承曾於上開時地
    與告訴人甲○○相遇並發生爭執等情，惟矢口否認涉有何前
    開傷害犯行，辯稱：其當日未拿安全帽打告訴人，其與告訴
    人口角係因其要告訴人不要亂講話，但卻遭告訴人辱罵，其
    乃與告訴人理論，告訴人專門與人吵架，與其吵完之後又跟
    別人吵，要求賠償，當天下大雨很冷，證人謝樹木係八十歲
    之人，怎會還在現場坐還買冷飲，其被判處有期徒刑五月，
    反而拿刀之告訴人只被判刑有期徒刑三月，原審判決自有不
    公云云。經查：
  被告戊○○於上開時、地，持安全帽毆打證人即被害人甲○○部分，業據證人即被害人甲○○於檢察官偵查及原審法院
    審理時證述綦詳（見九十三年度偵字第三七九九號卷第一九
    頁、原審卷第六五頁至第六七頁），核與證人即目擊證人謝
    樹木於檢察官偵訊時結證稱：其當日見到戊○○、甲○○二
    人在土地公廟那邊擠來擠去，戊○○拿安全帽打甲○○，二
    個都摔倒在地上，當時係戊○○先去別人之機車拿安全帽打
    甲○○等語相符（見九十三年度調偵字第二九四卷第一四頁
    ），衡之證人謝樹木就當日被告戊○○及告訴人甲○○二人
    確曾摔倒在地之證述，與被告戊○○聲請傳喚之證人蔡慶安
    、楊勝霖二人，於原審法院審理時證述情節一致（見原審卷
    第五八頁至第五九頁、第六二頁），且證人謝樹木與被告戊○○及告訴人甲○○二人，均無親屬關係，於具結負偽證罪
    處罰心理壓力下仍為上開陳述，應可認證人謝樹木前開證述
    可採。而告訴人甲○○於九十三年四月二十七日至合濟醫院
    就診時，受有臉部多處撕裂傷，且於急診治療時，縫合十公
    分（三十五針）；其於同日另至彰化秀傳紀念醫院急診時，
    當時受有其他顱內受傷、伴有腦震盪、臉之開放性傷口、眶
    底閉鎖性骨折、眼挫傷等傷害，此有合濟醫院九十三年四月
    二十七日診斷證明書及彰化秀傳紀念醫院九十三年四月二十
    七日診斷證秀字第五三一五四二八號診斷證明書各一紙在卷
    可稽（見警卷第十九頁、第二十頁），衡之告訴人甲○○當
    日所受傷勢，應係遭人持相當重量之物品揮擊所致，尚非徒
    手可得為；且告訴人甲○○當日所受傷勢實非輕微，實難想
    像告訴人甲○○甘冒生命、身體危害之風險，自行或委由他
    人故意傷害後，以達到誣告被告戊○○之目的；況告訴人甲○○當日並非自行離開，而係由亦在該廣場之「阿達」載離
    ，並由「阿達」搭載告訴人甲○○前往合濟醫院就診等情，
    亦經證人即綽號「阿達」之己○○及證人丙○○於本院審理
    中分別供明在卷（見本院卷第六○頁、第六五頁），更可證
    明告訴人甲○○於前往合濟醫院就診時所受之傷勢，係在本
    件案發現場即已造成，實無告訴人甲○○事後由自己或他人
    加工所為之可能，從而，上情應足堪認定。
  被告戊○○雖辯稱其僅有以手揮舞云云，惟按彼此互毆，必
    以一方初無傷人之行為，因排除對方不法之侵害而加以還擊
    ，始得以正當防衛論（參照最高法院八十九年度臺上字第三
    二五九號判決）。查本件據證人謝樹木及告訴人甲○○所述
    ，係由被告戊○○先持安全帽出手毆打告訴人甲○○，且據
    被告戊○○聲請傳喚之證人蔡慶安、楊勝霖於原審法院審理
    中之證述，被告戊○○甚而於告訴人甲○○倒地後，仍趴在
    告訴人甲○○身上，並以手壓制告訴人甲○○之額頭等語（
    見原審卷第五八頁、第六二頁），被告於本院審理中亦自承
    ：因為告訴人刀子沒有放下來，所以其仍以手壓告訴人之頭
    等語（見本院卷第六九頁），衡之告訴人甲○○於案發時已
    年逾六十二歲，而被告戊○○則係四十七歲之壯年男子，倘
    如被告戊○○辯稱僅欲以手揮舞正當防衛，則於告訴人甲○○倒地時，被告戊○○實應趕緊離開，抑或搶拿告訴人甲○○所持小刀為是，然被告戊○○反係繼續趴在告訴人甲○○
    身上，並將告訴人甲○○壓制於地，實與一般正當防衛之情
    有異；再倘如被告戊○○所述僅係以手揮舞，衡情亦應不致
    於造成告訴人甲○○受有需縫針之撕裂傷，是被告戊○○辯
    稱係被動地遭被告甲○○攻擊，並以手揮舞正當防衛云云，
    不足採信。
  再證人蔡慶安及楊勝霖於原審法院、證人丙○○、丁○○於
    本院審理時，均分別證稱：當日未見到證人謝樹木，也未見
    到被告戊○○持安全帽毆打告訴人甲○○，且告訴人甲○○
    亦無受傷等語（見原審卷第五七頁、第六十頁、第六二頁、
    第六三頁、第六四頁，本院卷第六一頁、第六二頁、第六四
    頁）。惟按常情，證人謝樹木當日應係確實在場，否則焉會
    知悉被告戊○○及告訴人甲○○二人有爭吵，甚而跌倒在地
    ；且本件事故地點係在公開場所，為開放性空間，又當時情
    況緊急，證人蔡慶安、楊勝霖、丙○○就其等視線所及與注
    意之事項，縱為前開陳述，亦難率認證人謝樹木確實未在現
    場；至證人謝樹木雖就告訴人甲○○如何離開等情，與告訴
    人甲○○及證人蔡慶安所述有所出入，然查證人謝樹木於案
    發時已年逾八十二歲，就相關細節極有可能因記憶模糊或注
    意未及，致未能為完整、詳盡之證述，尚難憑此部分有瑕疵
    之證述，即認證人謝樹木並未在場。又證人蔡慶安、楊勝霖
    於原審法院審理時，均證稱係聽聞有人呼喊被告戊○○及告
    訴人甲○○在吵架，才開始注意該二人等語（見原審卷第五
    七頁、第五八頁、第六一頁），證人丙○○於本院審理中，
    亦證稱：其前面沒有看到，聽到吵架聲才看，當時二人已經
    跑來跑去追來追去等語（見本院卷第六一頁、第六二頁），
    證人己○○於本院審理中證稱：其轉頭看時，被告身上已經
    都是血等語（見本院卷第六二頁），證人丁○○於本院審理
    中證稱：其看到時，告訴人甲○○已拿刀出來，其不知為何
    發生口角等語（見本院卷第六四頁）是證人蔡慶安、楊勝霖
    、丙○○、己○○、丁○○應均未自始即目睹被告戊○○與
    告訴人甲○○發生爭執之緣由，而告訴人甲○○陳稱係於口
    角後，隨即遭被告戊○○毆打，是被告戊○○倘有持安全帽
    毆打告訴人甲○○，應係在其等二人發生爭執之初始階段，
    證人蔡慶安、楊勝霖、丙○○、己○○、丁○○等人極有可
    能未及目睹，是尚難憑證人蔡慶安、楊勝霖、丙○○、己○○、丁○○此部分證述，逕為被告戊○○有利之認定。另被
    告戊○○於原審法院審理時陳稱：當日告訴人甲○○身上之
    血均係其血跡等語（見原審卷第六七頁背面），然證人蔡慶
    安、楊勝霖於原審法院審理時卻證稱未注意到告訴人甲○○
    身上有血跡等語（見原審卷第六七頁背面），足徵證人蔡慶
    安、楊勝霖二人當日未曾特別注意告訴人甲○○之身體狀況
    ，故其等證稱告訴人甲○○並未受傷等語，亦不足採為有利
    被告戊○○之認定。
　綜上所述，被告戊○○有傷害告訴人甲○○之犯行，事證已
    臻明確，其犯行堪以認定，應依法論科。
二、核被告戊○○所為，係犯刑法第二百七十七條第一項之普通
    傷害罪。原審依據上述理由，適用刑法第二百七十七條第一
    項、第四十一條第一項前段，罰金罰鍰提高標準條例第一條
    前段、第二條，並審酌被告戊○○正值壯年，僅因細故即先
    持安全帽朝告訴人甲○○頭部毆擊，致告訴人甲○○受有上
    揭傷害，犯後復否認犯行，毫無悔意等一切情狀，量處有期
    徒刑五月之刑，並諭知易科罰金之折算標準。經核其認事用
    法俱無不合，量刑亦稱允適，被告提起上訴猶執陳詞否認犯
    罪，非有理由，應予駁回。至被告戊○○持以傷害告訴人甲○○之安全帽一頂，既未扣案，且乏證據足以證明該安全帽
    係被告戊○○所有，亦非違禁物，本院自無從宣告沒收，附
    此敘明。
據上論斷，應依刑事訴訟法第三百六十八條，判決如主文。
本案經檢察官乙○○到庭執行職務。
中　　華　　民　　國　　94　　年　　6 　　月　　22　　日
　　          刑事第七庭  審判長法　官　林　榮　龍
　　　　　　　　　　　　　　　　法　官　黃　日　隆
　　　　　　　　　　　　　　　　法　官　林　宜　民
上列正本證明與原本無異。
不得上訴。
　　　　　　　　　　　　　　　　書記官　陳　振　海
中　　華　　民　　國　　94　　年　　6 　　月　　24　　日
　　　　　　　　　　　　　　　　　　　　　　　　　　　Ｒ
